臺灣新北地方法院行政訴訟判決
                                     111年度交字第333號
原      告  丁玉潔  
被      告  臺北市交通事件裁決所


代  表  人  蘇福智  
上列當事人間因交通裁決事件，原告不服被告中華民國111年4月
13日北市裁催字第22-CV0000000號裁決、111年5月6日北市裁催
字第22-CV0000000號裁決，提起行政訴訟，本院判決如下：
    主  文
一、原告之訴駁回（含原處分一、原處分二）。
二、訴訟費用新臺幣參佰元由原告負擔。
    事實及理由
壹、程序方面：原告不服被告所為道路交通管理處罰條例第 8條
    的裁決而提起撤銷訴訟，依行政訴訟法第237條之1，應適用
    交通裁決事件訴訟程序。本件因卷證資料已經明確，本院依
    同法第237條之7規定，於是不經言詞辯論，直接裁判。
貳、實體方面：
一、爭訟事實概要：緣原告丁玉潔君（以下稱原告）所有000-00
    00號自用小客車（下稱系稱車輛），分別於111年2月17日17
    時39分、17時40分許，在新北市○○區○○路00巷○○○路000巷○○
    ○○○路000號，因「跨越分向限制線駛入來車道」、「在人行
    道或騎樓臨時停車」，經民眾檢具採證影片向新北市政府警
    察局新莊分局(以下簡稱舉發機關)檢舉，經員警查證屬實後
    ，於111年2月25日、111年3月2日分別填製新北市警交大字
    第CV0000000、新北市交警大字第CV0000000號舉發違反道路
    交通管理事件通知單予以舉發，記載應到案日期為111年4月
    11日、111年4月16日前，並移送被告處理，原告於111年3月
    3日、111年3月10日提出申訴，案經原舉發單位查明陳述情
    節及違規當時情形，被告乃依道路交通管理處罰條例第45條
    第1項第3款、第55條第1項第1款、第63條第1項（即第63條
    第1項第1款）及違反道路交通管理事件統一裁罰基準表等規
    定，以「不依規定駛入來車道」、「在人行道臨時停車」，
    於111年4月13日以北市裁催字第22-CV0000000號違反道路交
    通管理事件裁決書，裁處「罰鍰新臺幣（下同）900元整，
    並記違規點數1點（原處分一）」、於111年5月6日以北市裁
    催字第22-CV0000000號違反道路交通管理事件裁決書，裁處
    「罰鍰新臺幣（下同）600元整（原處分二）」，原告不服
    ，提起本件行政訴訟。
二、原告起訴主張及聲明：
㈠、原告主張要旨：
⑴、北市裁催字第22-CV0000000號裁決部分：違規地點（新北市
    新莊區中平路81巷與新泰路476巷口處），該處為社區之服
    務道路．雙黃線單向車道寛度僅208公分，路邊尚有機車格延
    伸佔據車道宽度，行經車輛無法避免，以壓過雙黃線，該巷
    道狹窄，已違反內政部市區道路寛度，服務道路者不得小於
    二點八公尺（附件二），雙黃線設置違反規定，經本人請求
    里長協助邀集主管機關現場會勘，新莊區公所已發函回復本
    里辦公室，決議磨除（附件三）部分轉角雙黃線，即本人車
    輛被舉發跨越雙黃線之路段。本案因設置劃線不當及浮濫無
    理之檢舉，實令人不堪其擾。
⑵、北市裁催字第22-CV0000000號部分：本人右轉車輛駛出社區
    巷道（新泰路476巷口）靠路邊停於大樓住家門口，讓家人
    上車後駛離，前後僅3秒鐘（採證照片）並非違規停車，新
    泰路全線幾乎為紅線，沒有合法臨停上下客空間，有載家人
    需求之停車行為實不得已，但此是否實為道路規劃本身之問
    題？且連續舉發二案，檢舉人提供之五張照片，僅於46秒內
    （17:39:32-17:40:18）所拍攝，足以證明其惡意舉發之行
    徑。由於交通劃線設置不當及道路規劃本身有窒礙難行之處
    ，加以民眾檢舉浮濫導致執法混亂，實非政府及民眾所樂見
    ，盼本人提起救濟措施，能喚起主管機關正視此問題，並懇
    請體察實際情況，撤銷原處分。
㈡、聲明：⑴撤銷原處分。⑵訴訟費用由被告負擔。
三、被告答辯及聲明：
㈠、答辯要旨：
⑴、卷查本案經舉發機關就違規事實及舉發過程查復（證物5、9
    ），查新北市新莊區中平路81巷臨新泰路476巷岔路口前路
    段於違規當下設有分向限制線已屬非常明確，用以劃分路面
    成雙向車道，禁止車輛跨越行駛及迴轉，且該分向限制線於
    完成設置後，即已發生法律上之規制效力，原告考領有駕駛
    執照，對此應足以知曉，惟原告於111年2月17日17時39分駕
    駛000-0000號車行經該路段時，無視分向限制線禁制規定，
    竟違規跨越駛入來車道行駛（第CV0000000號案），復於同
    日17時40分許在新北市○○區○○路000號前人行道上違規臨時
    停車（第CV0000000號案），經民眾依處罰條例第7條之1規
    定，分別檢具其2件違規證據行車紀錄器影像資料向警察機
    關檢舉，由舉發機關員警認定本案2件違規情節屬實，並無
    裁量不舉發之空間，爰依法定程序舉發，在交通執法作為上
    並無違失或不當之情形。
⑵、原告陳述略以：雙黃線寬度僅208公分，路邊尚有機車格佔據
    車道寬度，行經車輛無法避免壓到雙黃線，且雙黃線設置不
    符規定，並由新莊區公所決議磨除，另渠讓家人上車後駛離
    ，僅3秒鐘，並非違規停車，該路段沒有合法可臨時停車空
    間等云云，參據行政程序法第92條第2項規定：「前項決定
    或措施之相對人雖非特定，而依一般性特徵可得確定其範圍
    者，為一般處分，適用本法有關行政處分之規定。有關公物
    之設定、變更、廢止或其一般使用者，亦同。」及最高行政
    法院98年裁字第622號裁定意旨略以：「禁制標線之設置，
    雖非針對特定人，然係以該標線效力所及即『行經該路段之
    用路人』為規範對象，可謂『依一般性特徵』（特定路段之用
    路人）可得確定，並係針對『各該（無數之）用路事實』所為
    之規範，從而可將之認定為一種『對人之一般處分』。…交通
    主管機關再依上開規則於各地點設置交通標誌、標線、號誌
    ，由是乃形成『法律、法規命令、行政處分』層次分明之交通
    法規體系，足證禁制標線之性質非屬法規命令，而是行政處
    分。其既屬一般處分，依行政程序法第100條第2項、第110
    條第2項規定，一般處分之送達得以公告為之，除公告另訂
    不同日期者外，自公告日起發生效力。就禁制標線而言，主
    管機關之「劃設標線行為」即屬一種『公告』措施，故具規制
    作用之禁制標線於對外劃設完成時，即發生法律上之規制效
    力，用路人行經該道路足以知曉，且均應受該分向限制線之
    拘束，自屬當然，先予敘明。
⑶、另查員警職務報告略以「……，該車輛車身寬度180公分，路面
    寬度足夠，行為人不依標線提早轉彎致跨越分向限制線造成
    違規，並非標線設置不當……」，足見道路主管機關調整標線
    前，原告於仍可依標線行駛，無礙本案違規行為。又原告自
    述有等待乘客上車之行為，自屬臨時停車之狀態，併予敘明
    。綜上所述，本件原告之訴為無理由，
㈡、聲明：⑴原告之訴駁回。⑵訴訟費用由原告負擔。
四、爭點事項：
㈠、原告主張違規地點，違反內政部市區道路寛度，雙黃線劃線
    設置不當，檢舉浮濫無理，其理由是否可採？
㈡、原告主張新泰路全線幾乎為紅線，沒有合法臨停上下客空間
    ，不得已停車行為，可否作為免罰事由？　　
五、本院之判斷：
㈠、上開事實，除爭執事項外，為原告起訴狀所不爭執，並有新
    北市警交大字第CV0000000、CV0000000號違規通知單(存根
    聯)及採證照片影本、原告111年3月3日、111年3月10日申訴
    書及相關資料影本、新北市政府交通事件裁決處111年3月11
    日新北裁申字第1115279509號函及原告111年3月10日陳述書
    影本、被告111年3月8日、111年3月15日北市裁申字第11130
    55369、1113062668、1113063270號函、新北市政府警察局
    新莊分局111年3月14日、111年3月23日、採證光碟、111年3
    月28日新北警莊交字第1114025749、1114027879、11140284
    51號函及違規通知單、採證影片光碟、被告111年3月22日、
    111年3月30日北市裁申字第1113052747、1113060731號函、
    原告111年4月1日、111年5月6日申請書、被告111年4月13日
    北市裁催字第22-CV0000000號裁決書、111年5月6日北市裁
    催字第22-CV0000000號及送達證書影本、111年4月18日、11
    1年5月6日北市裁申字第1113091615、1113116928號函、被
    告111年6月1日北市裁申字第1113138124號函、新北市政府
    警察局新莊分局111年6月14日新北警莊交字第1114047142號
    函、違規通知單存根聯、員警職務報告、違規通知單送達資
    料及檢舉明細、000-0000號車車籍、第CV0000000、CV00000
    00號違規歷史資料查詢報表等資料附卷可稽（見本院卷第67
    頁至169頁），此部分堪認為事實。
㈡、本件應適用之相關法令：
⑴、道路交通標誌標線號誌設置規則第165條第1項、第2項：「分
    向限制線，用以劃分路面成雙向車道，禁止車輛跨越行駛，
    並不得迴轉。」、「本標線為雙黃實線，線寬及間隔均為一
    ○公分。除交岔路口或允許車輛迴轉路段外，均整段劃設之
    。」。
⑵、道路交通安全規則第97條第1項第1款、第2款：「汽車在未劃
    設慢車道之雙向二車道行駛時，應依下列規定：一、均應在
    遵行車道內行駛。二、在劃有分向限制線之路段，不得駛入
    來車之車道內。」。
⑶、道路交通安全規則第111 條第1 項第1 款：「汽車臨時停車
    時，應依下列規定：一、橋樑、隧道、圓環、障礙物對面、
    鐵路平交道、人行道、行人穿越道、快車道等處，不得臨時
    停車。」。 
⑷、道路交通安全規則第112 條第1 項第1 款：「汽車停車時，
    應依下列規定：一、禁止臨時停車處所不得停車。」
⑸、道路交通管理處罰條例第7條之1：「對於違反本條例之行為
    者，民眾得敘明違規事實或檢具違規證據資料，向公路主管
    或警察機關檢舉，經查證屬實者，應即舉發。但行為終了日
    起逾七日之檢舉，不予舉發。」。
⑹、道路交通管理處罰條例第45條第1項第3款：「汽車駕駛人，
    爭道行駛有下列情形之一者，處新臺幣六百元以上一千八百
    元以下罰鍰：三、不依規定駛入來車道。」。
⑺、道路交通管理處罰條例第3 條第10、11款：「本條例所用名
    詞釋義如下：十、臨時停車：指車輛因上、下人、客，裝卸
    物品，其停止時間未滿三分鐘，保持立即行駛之狀態。十一
    、停車：指車輛停放於道路兩側或停車場所，而不立即行駛
    。」。
⑻、道路交通管理處罰條例第55條第1項第1款：「汽車駕駛人，
    臨時停車有下列情形之一者，處新臺幣三百元以上六百元以
    下罰鍰：一、在橋樑、隧道、圓環、障礙物對面、人行道、
    行人穿越道、快車道臨時停車。」。
⑼、道路交通管理處罰條例第63條第1項第1款：「汽車駕駛人有
    下列各款所列條款之一者，除依原條款處罰鍰外，並予記點
    ：一、有第三十三條第一項、第二項、第三十八條第一項、
    第四十條、第四十五條、第四十七條第一款至第三款、第四
    十八條、第四十九條或第六十條第二項第一款、第二款情形
    之一者，各記違規點數一點。」。
⑽、違反道路交通管理事件統一裁罰基準及處理細則第22條1項、
    第2項：「公路主管或警察機關受理民眾檢舉違反道路交通
    管理事件，應即派員查證，經查證屬實者，應即舉發，並將
    處理情形回復檢舉人。前項檢舉違規證據係以科學儀器取得
    ，足資認定違規事實者，得逕行舉發之。」。
㈢、北市裁催字第22-CV0000000號裁決部分（原處分一）：原告
    主張意旨略以「雙黃線寬度僅208公分，路邊尚有機車格佔
    據車道寬度，行經車輛無法避免壓到雙黃線，區公所已發函
    決議磨除部分轉角雙黃線，本案因設置劃線不當及浮濫無理
    之檢舉」云云。惟查：
⑴、依採證光碟截取照片所示（見本院卷第142-141頁），系爭車
    輛於111年2月17日17時39分32秒至35秒，於新莊區中平路81
    巷左轉新泰路476巷口處，左轉彎時明顯跨越分向限制線轉
    彎，上開地點之地面雙黃標線相當清楚明確，並無任何斑駁
    不清情形，依上開道路交通標誌標線號誌設置規則第165條
    第1項、第2項規定，分向限制線，用以劃分路面成雙向車道
    ，禁止車輛跨越行駛，且該分向限制線於完成設置後，即已
    發生法律上之規制效力，原告考領有駕駛執照，對此應難諉
    為不知，而原告於起訴狀中對此並不爭執，惟原告於上開時
    、地行經該路段時，無視分向限制線禁制規定，竟違規跨越
    駛入來車道行駛，經民眾依道路交通管理處罰條例第7條之1
    規定，檢具違規證據行車紀錄器影像資料向警察機關檢舉，
    由舉發機關員警依違反道路交通管理事件統一裁罰基準及處
    理細則第22條1項、第2項規定，認定本案違規情節屬實，依
    法定程序舉發，被告依法裁罰核無違誤。原告陳稱係浮濫無
    理之檢舉，顯屬無據。
⑵、按交通標誌、標線、號誌之設置目的，在於提供車輛駕駛人
    及行人有關道路路況之警告、禁制、指示等資訊，以便利行
    旅及促進交通安全，有無設置之必要，如何設置，設置何種
    標線以及在何處設置，屬主管機關職權內依法裁量之範圍，
    是此一涉及特定地點、多數人及長期時間之交通管制行為，
    揆諸前揭法條意旨，當屬一般處分甚明。則既屬一般處分，
    依行政程序法第100條第2項、第110條第2項之規定，一般處
    分之送達得以公告為之，除公告另訂不同日期者外，自公告
    日起發生效力。是就前揭「雙黃線劃設」之設置，主管機關
    之「劃設行為」，即屬一種「公告」措施，於對外劃設完成
    時，即發生效力，人民即有遵守之義務，人民對該禁制標線
    處分如有不服，得循序提起訴願及撤銷訴訟以為救濟。是於
    該一般處分經廢止、撤銷或限制其效力前，當非人民所得僅
    憑個人主觀認定而恣意決定遵守與否?而依員警職務報告略
    以「職於111年6月11日10時27分至本案違規地點拍照（如附
    件），巷口之分向限制標線部分塗銷，與違規當下（111年2
    月17日17時39分）標線已不同，、、」（見本院卷第145頁
    ），惟交通違規事件應以違規當下之現場狀況做舉發，而非
    以事後標線遭塗銷主張無違規，是原告主張本案因設置劃線
    不當，應循序提起訴願及撤銷訴訟以為救濟，尚難據此作為
    免罰之事由。
㈣、北市裁催字第22-CV0000000號部分（原處分二）：原告主張
    意旨略以「新泰路全線幾乎為紅線，沒有合法臨停上下客空
    間，有載家人需求之停車行為實不得已。」云云。惟查：
⑴、依採證光碟截取照片所示（見本院卷第140頁），系爭車輛於
    111年2月17日17時40分15秒至18秒，在新北市○○區○○路000
    號前人行道上違規臨時停車，事證明確，經民眾依道路交通
    管理處罰條例第7條之1規定，檢具違規證據行車紀錄器影像
    資料向警察機關檢舉，依道路交通安全規則第111 條第1 項
    第1 款規定，人行道、行人穿越道、快車道等處，不得臨時
    停車，舉發機關員警認定違規情節屬實，並無裁量不舉發之
    空間，被告依法裁罰，核無違誤。
⑵、至於原告主張新泰路全線幾乎為紅線，沒有合法臨停上下客
    空間，有載家人需求之停車行為實不得已，尚難認有行政罰
    法第13條緊急避難要件，而據此免為處罰事由。
六、本件判決基礎已臻明確，兩造其餘攻擊防禦方法及訴訟資料
    ，經本院審核後，或與本案爭點無涉，或對於本件判決結果
    不生影響，爰無庸一一再加論述，爰併敘明。
七、結論：原處分（一、二）並無違誤，原告訴請撤銷為無理由
    ，應予駁回。本件第一審裁判費新臺幣 300 元，應由敗訴
    之原告負擔，所以確定如主文第 2 項所示。
八、依行政訴訟法第195 條第1 項後段、第98條第1 項前段、第
    237 條之7 、第237 條之8 第1 項，判決如主文。
中　　華　　民　　國　　111 　年　　7 　　月　 11　　日
                  行政訴訟庭  法  官  陳伯厚
上為正本係照原本作成。
如不服本判決，應於判決送達後20日內，向本院提出上訴狀，上
訴狀並應記載上訴理由，表明關於原判決所違背之法令及其具體
內容或依訴訟資料可認為原判決有違背法令之具體事實，並繳納
上訴費新臺幣750元。 其未表明上訴理由者，應於提出上訴後20
日內向本院補提理由書（上訴狀及上訴理由書均須按他造人數附
繕本），如逾期未提出上訴理由書者，本院毋庸再命補正，由本
院逕以裁定駁回上訴。　
                              書記官  陳柔吟
中　　華　　民　　國　　111 　年　　7 　　月　　12　　日